臺灣基隆地方法院民事判決
109年度重訴字第29號
原      告  胡兩泉（即黃陳秋雲之承當訴訟人）


訴訟代理人  林富貴律師
被      告  高玉琴  

上列當事人間拆屋還地事件，本院於民國110年1月6日言詞辯論
終結，判決如下：
    主  文
被告應將坐落新北市○○區○○○段○○○地號土地上如附圖所示編號二
三○⑴（面積六十五點八一平方公尺）、編號二三○⑵（面積二十三
點二四平方公尺）之地上物拆除，並將土地返還原告。
被告應給付原告新臺幣參萬柒仟零肆拾肆元，及自民國一○九年
五月二十七日起至清償日止，按週年利率百分之五計算利息；並
自民國一○九年五月二十七日起至返還第一項所示部分土地之日
止，按月給付原告新臺幣陸佰壹拾柒元。
訴訟費用由被告負擔。
本判決第一項及第二項於原告以附表「原告以下列金額為被告預
供擔保得為假執行所示金額」欄所示金額分別供擔保後，得假執
行。但被告如以附表「被告以下列金額為原告預供擔保得免為假
執行」欄所示金額分別為原告預供擔保，得免為假執行。
    事實及理由
一、程序部分：
  ㈠按因不動產之物權或其分割或經界涉訟者，專屬不動產所在
    地之法院管轄，民事訴訟法第10條第1項定有明文。查原告
    依民法第767條第1項規定請求拆除如附圖所示之建物係坐落
    新北市瑞芳區，揆諸前揭規定，應由本院專屬管轄，合先敘
    明。
  ㈡又按訴狀送達後，原告不得將原訴變更或追加他訴。但請求
    之基礎事實同一者、擴張或減縮應受判決事項之聲明者，不
    在此限，民事訴訟法第255條第1項第2款、第3款定有明文。
    原告起訴時就被告高玉琴部分聲明：㈠被告應將坐落新北市○
    ○區○○○段000地號土地（下稱系爭土地）上之地上物拆除（
    占用面積為131.62平方公尺），並於拆除後將土地返還原告
    ；㈡被告應給付原告新臺幣（下同）331,680元，及自起訴狀
    繕本送達翌日起至清償日止，按週年利率5％計算之利息，並
    自起訴狀繕本送達翌日起至拆除並返還聲明第1項所示部分
    土地之日止，按月給付原告5,528元等語；嗣於民國109年12
    月24日具狀更正聲明如主文所示，就訴請拆屋還地部分係屬
    請求之基礎事實同一、就請求不當得利之給付部分係減縮應
    受判決事項之聲明，核均與前揭之規定相符，應予准許。
  ㈢按訴訟繫屬中為訴訟標的之法律關係，雖移轉於第三人，於
    訴訟無影響。前項情形，第三人經兩造同意，得聲請代移轉
    之當事人承當訴訟；僅他造不同意者，移轉之當事人或第三
    人得聲請法院以裁定許第三人承當訴訟，民事訴訟法第254
    條第1 項、第2 項分別定有明文。所謂承當訴訟，即由該第
    三人接替為移轉當事人之地位，按當時訴訟進行之程度續行
    訴訟，原當事人因而脫離訴訟（最高法院108年度台抗字第1
    69號裁定意旨參照）。經查本件受承當訴訟人黃陳秋雲於10
    9年5月21日本於系爭土地所有權人地位訴請被告高玉琴就占
    用坐落新北市○○區○○○段000地號土地上之地上物拆除並將土
    地返還，及給付相當於租金之不當得利。受承當訴訟人黃陳
    秋雲嗣於109年11月10日將系爭土地以買賣為原因，將所有
    權移轉登記予原告胡兩泉所有，有土地登記第一類謄本存卷
    可稽，原告胡兩泉並於109年12月24日具狀聲請承當訴訟，
    且經兩造同意，揆之前揭規定，自為法之所許，並應由原告
    胡兩泉代受承當訴訟人黃陳秋雲承當訴訟，黃陳秋雲則脫離
    本件訴訟，一併敘明。
  ㈣按原告於判決確定前，得撤回訴之全部或一部。但被告已為
    本案之言詞辯論者，應得其同意。訴之撤回應以書狀為之。
    但於期日，得以言詞向法院或受命法官為之。以言詞所為訴
    之撤回，應記載於筆錄，如他造不在場，應將筆錄送達。訴
    之撤回，被告於期日到場，未為同意與否之表示者，自該期
    日起；其未於期日到場或係以書狀撤回者，自前項筆錄或撤
    回書狀送達之日起，10日內未提出異議者，視為同意撤回。
    民事訴訟法第262條亦有明文。經查：
　⒈本件原告起訴之聲明原為：①被告林清祥應將坐落系爭土地上
    之地上物（占用面積：192.63平方公尺，建物門牌號碼：新
    北市○○區○○○路00號）拆除並返還原告，並給付原告485,400
    元，及自起訴狀繕本送達翌日起至清償日止，按週年利率5％
    計算之利息，並自起訴狀繕本送達翌日起至拆除並返還前揭
    土地之日止，按月給付原告8,090元等語；②被告高志龍應將
    坐落系爭土地上之地上物（占用面積：298.09平方公尺，建
    物門牌號碼：新北市○○區○○○路00號）拆除並返還原告，並
    給付原告751,140元，及自起訴狀繕本送達翌日起至清償日
    止，按週年利率5％計算之利息，並自起訴狀繕本送達翌日起
    至拆除並返還前揭土地之日止，按月給付原告12,519元等語
    ；③被告朱清源應將坐落系爭土地上之地上物（占用面積：3
    44.25平方公尺，建物門牌號碼：新北市○○區○○○路00號）拆
    除並返還原告，並給付原告867,480元，及自起訴狀繕本送
    達翌日起至清償日止，按週年利率5％計算之利息，並自起訴
    狀繕本送達翌日起至拆除並返還前揭土地之日止，按月給付
    原告14,458元等語。
　⒉嗣因被告林清祥、朱清源均主張其等各係繼承取得，遂於109
    年9月28日分別就被告林清祥部分追加起訴林幸男、林清長
    、林清亮、林清俐、林素雲，就被告朱清源部分追加起訴朱
    玉桐、朱清祥、朱麗雪、朱家瑩等人（追加起訴被告林幸男
    、林清長、林清亮、林清俐、林素雲、朱玉桐、朱清祥、朱
    麗雪、朱家瑩等人應符合民事訴訟法第255條第1項第5款之
    規定）。
　⒊再因原告與被告林清祥、林幸男、林清長、林清亮、林清俐
    、林素雲等人就前揭⒈①部分，與被告高志龍就前揭⒈②部分分
    別達成和解，並於109年11月16日具狀撤回對此部分被告之
    起訴，又經本院於109年11月20日函告業經言詞辯論之被告
    林清祥、高志龍，並通知尚未言詞辯論之被告林幸男、林清
    長、林清亮、林清俐、林素雲等人，渠等均未表明異議，是
    原告就被告林清祥、林幸男、林清長、林清亮、林清俐、林
    素雲、高志龍部分之撤回起訴，即於法無違。
　⒋原告復與被告朱清源、朱玉桐、朱清祥、朱麗雪、朱家瑩等
    人就前揭⒈③部分協議和解，並於109年12月24日撤回對被告
    朱清源、朱玉桐、朱清祥、朱麗雪、朱家瑩等人之起訴，迄
    亦未見被告朱清源、朱玉桐、朱清祥、朱麗雪、朱家瑩等人
    有何異議，是原告撤回被告朱清源、朱玉桐、朱清祥、朱麗
    雪、朱家瑩部分之起訴，亦依法有據。
二、原告起訴主張：黃陳雲秋前於90年10月3日價購系爭土地，
    而被告高玉琴於系爭土地上建有門牌號碼為新北市○○區○○○
    路00號之未辦保存登記房屋1棟，占有面積共89.05平方公尺
    ，嗣黃陳雲秋於109年1月3日以郵局存證信函催告被告高玉
    琴騰空返還上揭占用部分土地，惟竟置之不理，又查黃陳雲
    秋與被告高玉琴間並無租賃、使用借貸等關係，足認被告高
    玉琴係無權占用，原告本於系爭土地所有權人之地位自得依
    民法第767條第1項前段、中段規定請求被告高玉琴拆除占用
    系爭土地部分之地上物並返還系爭土地。又被告高玉琴無權
    占用系爭土地，獲有相當於租金之不當得利，原告自得依民
    法第179條規定請求之，並依土地法第105條準用同法第97條
    、土地法施行法第25條、土地法第148條、平均地權條例第1
    6條前段之規定，以系爭土地公告地價8%計算相當於租金之
    不當得利，請求被告給付系爭建物5年相當租金之不當得利
    共37,044元（計算式：1,040元／平方公尺89.05平方公尺×8
    %5年＝37,044元）及自起訴狀繕本送達翌日起至返還系爭土
    地之日止按月給付617元（計算式：1,040元／平方公尺89.0
    5平方公尺×8%12月＝617元），爰依民法第767條第1項前段
    、中段、第179條規定提起本件訴訟等語，並聲明：如主文
    第1項、第2項所示。
三、被告高玉琴先是於109年7月1日言詞辯論期日到庭陳稱：坐
    落系爭土地之該地上物之門牌號碼為新北市○○區○○○路00號
    ，伊係於73年間向原屋主購得，現在亦在該處居住等語，其
    後經本院偕同地政機關人員於109年7月28日至現場履勘、測
    量後，於本院110年1月6日言詞辯論期日表示對於原告請求
    拆屋沒有意見，並認諾原告之請求。
四、本院得心證之理由：
  ㈠按當事人於言詞辯論時為訴訟標的之認諾者，應本於其認諾
    為該當事人敗訴之判決，民事訴訟法第384條定有明文。又
    被告既於言詞辯論時為訴訟標的之認諾，法院即應不調查原
    告所主張為訴訟標的之法律關係是否果屬存在，而以認諾為
    該被告敗訴之判決基礎（最高法院45年度台上字第31號判決
    可資參照）。經查，原告主張如主文第1項、第2項之請求，
    而被告於本院110年1月6日言詞辯論時表示認諾原告之請求
    ，自應本於為被告之認諾為其敗訴之判決。從而，原告依民
    法第767條、第179條規定，請求如主文第1、2項所示，洵屬
    有據，應予准許。
  ㈡按給付無確定期限者，債務人於債權人得請求給付時，經其
    催告而未為給付，自受催告時起，負遲延責任。其經債權人
    起訴而送達訴狀，或依督促程序送達支付命令，或為其他相
    類之行為者，與催告有同一之效力；遲延之債務，以支付金
    錢為標的者，債權人得請求依法定利率計算之遲延利息；應
    付利息之債務，其利率未經約定，亦無法律可據者，週年利
    率為5%，民法第229條第2項、第233條第1項前段及第203條
    分別定有明文。查本件原告請求自起訴狀繕本送達之翌日起
    算遲延利息，而被告於109年5月26日收受起訴狀繕本（見本
    院卷第115頁）。從而，原告就被告應給付之金額部分，請
    求自起訴狀繕本送達之翌日起即109年5月27日起至清償日止
    ，按年息5%計算之遲延利息，為有理由。
  ㈢綜上所述，原告依民法第767條訴請被告拆屋還地，並依民法
    第179條規定，請求被告給付原告37,044元，及自109年5月2
    7日起至清償日止，按週年利率5%計算之利息，暨自109年5
    月27日至騰空返還上開土地之日止，按月給付原告617元，
    為有理由，應予准許。
五、本件係本於被告認諾所為判決，應適用民事訴訟法第389條
    第1項第1款規定，依職權宣告假執行，並依同法第392條第1
    項之規定併酌定相當之擔保金額。至原告雖陳明願供擔保聲
    請假執行，僅促使法院職權發動，不另為假執行准駁之諭知
    。另亦依同法第392條第2項規定，宣告被告如預供相當之擔
    保，得免為假執行。
六、訴訟費用負擔之依據：民事訴訟法第78條。
中　　華　　民　　國　　110 　年　　1 　　月　　20　　日
                  民事庭法　官　李謀榮　　　　　
以上正本係照原本作成。
如對本判決上訴，須於判決送達後20日內向本院提出上訴狀。如
委任律師提起上訴者，應一併繳納上訴審裁判費。
中　　華　　民　　國　　110 　年　　1 　　月　　20　　日
                        書記官　鄭又綾
附表：
主文項次 原告以下列金額為被告預供擔保得為假執行 被告以下列金額為原告預供擔保得免為假執行 主文第一項 新臺幣壹拾捌萬柒仟零伍元 新臺幣伍拾陸萬壹仟零壹拾伍元 主文第二項前段 新臺幣壹萬貳仟參佰肆拾捌元 新臺幣參萬柒仟零肆拾肆元 主文第二項後段 新臺幣貳佰零陸元 新臺幣陸佰壹拾柒元